臺灣臺南地方法院刑事判決
111年度侵訴字第23號
公  訴  人  臺灣臺南地方檢察署檢察官
被      告  陳柏翰


指定辯護人  本院公設辯護人陳香蘭  
上列被告因妨害性自主案件，經檢察官提起公訴（111年度營偵
字第109號），本院判決如下：
    主  文
乙○○對心智缺陷之女子犯強制猥褻罪，處有期徒刑玖月。
    事  實
一、乙○○因重度至極重度智能障礙之心智缺陷，致其依其辨識而
    行為之能力，已較常人顯著降低。其與AC000-A110305號（
    真實姓名年籍詳卷，下稱A女）為同事，明知A女為心智缺陷
    之女子，竟基於強制猥褻之犯意，於民國110年12月22日16
    時30分許，騎乘自行車尾隨A女至臺南市○○區○○里○○00○00號
    前，將A女拉倒在地後，隨即壓在A女身上，且無視A女對其
    稱：「我要喊救人了哦」等語，仍親吻A女嘴巴，及拉起A女
    上衣觸摸A女胸部，並隔著褲子觸摸A女大腿及下體，對A女
    為強制猥褻行為得逞，同時造成A女的左耳、右上背及左膝
    受有傷害（所涉傷害部分，未據告訴)。適李俊諺、張晉瑋
    聽聞A女的呼喊聲，旋即將乙○○抓住，並報警處理，而悉上
    情。
二、案經A女訴請臺南市政府警察局學甲分局移送臺灣臺南地方
    檢察署檢察官偵查起訴。
    理  由
一、本判決所引用為判斷基礎之下列證據，關於被告以外之人於
    審判外陳述之傳聞供述證據，檢察官、被告、辯護人於審判
    程序中均同意作為證據使用，或知有傳聞證據之情形而未於
    言詞辯論終結前聲明異議（本院卷第113至114頁、第179至1
    83頁），本院審酌該等證據作成時之情況，並無取證之瑕疵
    或其他違法不當之情事，且與待證事實具有關聯性，應均具
    有證據能力。
二、對於上揭犯罪事實，業據被告於警詢、偵訊及本院審理時均
    坦承不諱，核與告訴人A女於警詢、偵訊時之指訴（警卷第7
    至11頁，偵卷第37至40頁）大致相符，並有張晉瑋、李俊諺
    於警詢時之陳述（警卷第13至17頁、第19至23頁）、A女之
    母AC000-A110305A於偵訊時之陳述（偵卷第40至41頁）、指
    認犯罪嫌疑人紀錄表（警卷第27至29頁）、現場照片7張、
    告訴人A女照片2張（警卷第37至45頁）、A女之中華民國身
    心障礙證明、台灣基督長老教會新樓醫院110年12月23日受
    理疑似性侵害事件驗傷診斷書、性侵害犯罪事件通報表、性
    侵害案件代號與真實姓名對照表、全戶戶籍資料（完整性名
    ）查詢結果、疑似性侵害案件證物採集單、性侵害案件驗證
    同意書、刑事案件證物採驗紀錄表（偵卷第64頁彌封袋內）
    、臺南市政府警察局學甲分局111年3月1日南市警學偵字第1
    110082904號函暨内政部警政署刑事警察局111年2月7日刑生
    字第1110004324號鑑定書（本院卷第33至38頁）在卷可稽，
    足認被告前開自白與事證相符，應堪予採信。是本案事證明
    確，被告上開犯行堪以認定，應依法論科。
三、論罪科刑：
  ㈠按刑法上之猥褻罪，係指姦淫以外，足以興奮或滿足性慾之
    一切色情行為而言（最高法院63年臺上字第2235號判例意旨
    參照）。本件被告不顧A女之反對，親吻A女之嘴巴，及拉起
    A女上衣觸摸A女胸部，並隔著褲子觸摸A女大腿及下體等行
    為，在客觀上顯然係基於色慾而滿足其慾望之動作，是其行
    為顯已該當刑法猥褻之行為至明。又A女因中度智能障礙，
    領有中華民國身心障礙證明（偵卷第64頁之彌封袋內），被
    告與A女為同事，明知A女同為心智缺陷之人，仍不顧A女反
    對，以強暴之方式，對A女為上開猥褻行為，並造成A女左耳
    、右上背及左膝受有傷害，係犯刑法第224條之強制猥褻罪
    而有刑法第222條第1項第3款所列之加重情形，核其所為，
    係構成刑法第224條之1之對心智缺陷之女子犯強制猥褻罪。
　㈡又被告於緊密之時間內，於同一地點，先親吻A女嘴巴，又拉
    起A女上衣觸摸其胸部，並隔著褲子觸摸A女大腿及下體等行
    為，顯係基於同一犯意所為，又侵害法益相同，堪認各行為
    之獨立性極為薄弱，依一般社會客觀觀念，難以強行分開，
    在法律上評價應為數個舉動之接續施行，應屬接續犯，而以
    一罪論。
　㈢本院囑託衛生福利部嘉南療養院鑑定被告行為時之精神狀態
    ，鑑定結果綜合被告個人史及精神疾病史、身體檢查、心理
    衡鑑、精神狀態檢查等資料，略以：十、結論：陳員領有智
    能障礙之身心障礙手册，受限於智能，陳員對於問題的理解
    能力不如常人，開放式的問句，陳員幾乎無法聽懂、表達能
    力極差，需封閉式的問句，且須澄清並多次確認陳員是否理
    解問題，陳員才可簡短回答，但無法描述事件全貌，僅能片
    斷拼湊，對於本案發生經過，細節講不清楚，且對於問題理
    解有限。陳員無精神病症狀，亦無躁症症狀期或鬱症等疾患
    。陳員智力測驗結果極低。…以陳員行為和其社會生活之評
    估，可知陳員抽象思考能力、邏輯思考能力、解決問題能力
    、生活自理能力、工作能力、社交溝通等，皆遠不如常人。
    而在性之本能上，對於男女之關係，陳員雖知道不可以強迫
    對方，但無法妥善控制衝動。換句話說，陳員受智能影響之
    層面，較顯著不足的部分，為對環境中之高危險情境因應能
    力差，當性慾高漲時，雖可知道是非善惡，但在自我控制能
    力上，顯著減低，而無法妥善管束自己的行為。綜上所述，
    陳員有「重度至極重度智能障礙」之心智缺陷，使得陳員為
    本案行為時，依其辨識而行為之能力達顯著減低，無法妥善
    控制其衝動等情，有衛生福利部嘉南療養院111年8月2日嘉
    南司字第1110006631號函暨乙○○精神鑑定報告書（本院卷第
    147至155頁）在卷可佐。而被告自陳領有中度智能障礙之身
    心障礙證明，經上開鑑定達重度至極重度之程度，且其無他
    人陪伴，無法自行到庭，又審理過程時雖大致能夠針對問題
    回答，仍有時會有理解情形不佳之狀態，可見其因智能障礙
    之心智缺陷，使其思考反應、社交溝通、控制衝動等能力有
    所欠缺，足認被告於本案犯行時，確實因重度至極重度智能
    障礙之心智缺陷影響，致其依辨識而行為之能力已顯著降低
    ，故依刑法第19條第2項之規定減輕其刑。
　㈣按刑法第59條規定所謂「犯罪之情狀」，與同法第57條規定
    科刑時應審酌之一切情狀，並非有截然不同之領域，於裁判
    上酌減其刑時，應就犯罪一切情狀，包括第57條所列舉之10
    款事項，予以全盤考量，審酌其犯罪有無顯可憫恕之事由，
    即有無特殊之原因與環境，在客觀上足以引起一般同情，以
    及宣告法定最低度刑，是否猶嫌過重等等，以為判斷（最高
    法院102年度台上字第2513號判決理由參照）。查被告對A女
    為上開強制猥褻犯行，固有不該，然本院審酌被告為先天性
    腦麻患者，亦為智能障礙之心智缺陷之人，無法藉由治療改
    善其狀況，其自特殊學校畢業之後，雖曾至身心障礙機構工
    作，然之後長期未曾就業或接受訓練、療育，父親過世前曾
    受到父親酒後施暴，加上母親需外出工作及改嫁，家庭之支
    援及教育功能缺乏，無法建立被告正確之性觀念及知識（詳
    見上開鑑定報告），其個人及所處情狀實有值得同情之處，
    又被告犯後坦承犯行，態度尚佳，另A女之母親於警詢時表
    示因為被告也是特殊孩子，希望其知錯，不要再犯就好等語
    （偵卷第40至41頁），本院考量被告本案犯罪之一切情狀後
    ，認其所犯縱科以刑法第224條之1之最低法定刑，並依據刑
    法第19條第2項規定減輕後之最低刑度，仍不無過重之嫌，
    在客觀上當堪憫恕之情，爰依刑法第59條規定，酌量減輕其
    刑，並依法遞減之。
　㈤爰審酌被告未曾受有期徒刑以上刑之宣告，有臺灣高等法院
    被告前案紀錄表1份在卷可參，素行尚佳。其知悉A女亦為智
    能障礙之心智缺陷女子，卻因無法控制一己私慾，而無視A
    女之反對，以上開強暴方式對A女為猥褻行為，並造成A女身
    體上之傷害及心理上之恐懼，所為殊無可取。惟念被告亦為
    智能障礙者，辨識及自我控制能力較一般人明顯不足，犯後
    能知坦承犯行，非無悔意，兼衡其自陳教育程度為啟智學校
    高中畢業、未婚、現無業，暨其犯罪動機、手段、情節、所
    生損害及迄今未能賠償A女等一切情狀，量處如主文所示之
    刑。
　㈥至辯護人雖為被告主張：被告除重度至極重度智能障礙、手
    腳也退化不便於行，且因被告腦性麻痺，外人時常無法理解
    其言語，被告不適宜入監執行，請求為緩刑之諭知等語。然
    參以上開衛生福利部嘉南療養院之精神鑑定報告書（本院卷
    第151至155頁）所載，可知被告認知功能不佳，且無法妥善
    控制其衝動，又家庭支援系統包括母親及兄弟，均無法對被
    告為有效之約制或拘束，若放任被告於社區，係有再犯之風
    險，故建議安排限制的處所，如監獄等，並在獄中進行相關
    處遇、再依照處遇的評估，分流至社區處遇或強制治療系統
    ，強化對性衝動的自控能力等情，是本院審酌上情，尚難認
    所宣告之刑仍以暫不執行為適當，故不為緩刑之諭知，附此
    敘明。
　㈦末查，被告雖有再犯之風險，然其係重度至極重度智能障礙
    者，且因智能障礙為一長期存續狀態，無法透過「治療」改
    善，因此在醫療院所執行監護處分並無必要等情，有上開衛
    生福利部嘉南療養院之精神鑑定報告書（本院卷第155頁）
    附卷可憑，是本案應認無依據刑法第87條第2項規定對被告
    施以監護處分之必要，併此敘明。
四、據上論斷，依刑事訴訟法第299條第1項前段，第224條之1、
    第19條第2項、第59條，判決如主文。
本案經檢察官高振瑋提起公訴，檢察官甲○○到庭執行職務
中　　華　　民　　國　　111 　年　　9 　　月　　20　　日
            刑事第十四庭  審判長法  官  周紹武
                                法  官  林岳葳
                                法  官  蕭雅毓  
以上正本證明與原本無異。
如不服本判決應於收受判決後20日內向本院提出上訴書狀，並應
敘述具體理由；其未敘述上訴理由者，應於上訴期間屆滿後20日
內向本院補提理由書（均須按他造當事人之人數附繕本）。「切
勿逕送上級法院」。
                                書記官  李如茵
中　　華　　民　　國　　111 　年　　9 　　月　　20　　日
附錄本案論罪科刑法條全文
中華民國刑法第224條之1
（加重強制猥褻罪）
犯前條之罪而有第222條第1項各款情形之一者，處3年以上10年
以下有期徒刑。